【裁判字號】    95,訴,1982
【裁判日期】    950728
【裁判案由】    毒品危害防制條例
【裁判全文】
臺灣高雄地方法院刑事判決              95年度訴字第1982號
公  訴  人  臺灣高雄地方法院檢察署檢察官
被      告  甲○○
                    另案於臺灣高雄監獄執行中）
上列被告因毒品危害防制條例案件，經檢察官提起公訴（95年度
毒偵字第289 號）及移送併辦（95年度毒偵字第3660號、第3802
號、第5064號），本院合議庭裁定由受命法官獨任進行簡式審判
程序，判決如下：
    主  文
甲○○連續施用第一級毒品，處有期徒刑玖月；扣案殘留海洛因
粉末難以完全析離之殘渣袋貳只，均沒收銷燬之；扣案之注射針
筒貳支，均沒收之。又連續施用第二級毒品，處有期徒刑伍月。
應執行有期徒刑壹年壹月；扣案殘留海洛因粉末難以完全析離之
殘渣袋貳只，均沒收銷燬之；扣案之注射針筒貳支，均沒收之。
    事  實
一、甲○○前於民國87年間因施用毒品案件，經本院以87年度39
    43號裁定送觀察、勒戒後，認有繼續施用毒品之傾向，經本
    院以87年度毒聲字第4473號裁定令入戒治處所施以強制戒治
    ，於強制戒治已滿3 月後，成效經評定為合格，再經本院以
    88年毒聲字第3089號裁定停止戒治並付保護管束，嗣因故經
    本院以88年度毒聲字第5760號裁定撤銷上開停止戒治，再度
    令入戒治處所執行殘餘強制戒治期間，於89年5 月21日強制
    戒治執行完畢釋放，並由臺灣高雄地方法院檢察署檢察官以
    90年度戒毒偵字第228 號為不起訴處分確定；又於90年間再
    因施用毒品案件，經本院以90年度毒聲字第5179號裁定令入
    戒治處所施以強制戒治，於強制戒治已滿3 月後，成效經評
    定為合格，再經本院以91年度毒聲字第1041號裁定停止戒治
    ，嗣因故又經本院以91年度毒聲字第4726號裁定撤銷上開停
    止戒治，再度令入戒治處所執行殘餘強制戒治期間，於92
    年3 月28日強制戒治執行完畢釋放，該部分施用第一、二級
    毒品犯行則經本院於92年4 月28日以90年度訴字第2331號判
    處應執行有期徒刑1 年；又於92年間因施用第一、二級毒品
    案件，經本院於93年4 月26日以93年度訴字第466 號判處應
    執行有期徒刑1 年5 月；前開數罪接續執行合併計算假釋期
    間，於94年8 月12日假釋出監，因於保護管束期間有違反保
    護管束之重情節大，遭撤銷假釋，於95年6 月1 日入監執行
    殘刑6 月15日（以上未構成累犯）。詎其猶未戒除毒癮，於
    前揭觀察、勒戒及強制戒治執行完畢釋放後5 年內，復基於
    施用第一級毒品之概括犯意，自95年1 月上旬某日起至同年
    5 月13日20時許止，在其位於高雄縣鳳山市海風里海光四村
    706 號住處及海光四村之公廁所等處所內，將海洛因摻水置
    入針筒以注射靜脈之方式，以平均約2 天施用1 次之頻率，
    連續施用第一級毒品海洛因多次。另基於施用第二級毒品之
    概括犯意，自95年1 月15日起至同年4 月26日止，在上揭處
    所，以將甲基安非他命置入鋁箔紙以火燒烤吸食產生煙霧之
    方式，以平均約每3 、4 天施用1 次之頻率，連續施用第二
    級毒品甲基安非他命多次。嗣於：（1）95 年1 月16日中午
    12時30分許，經警通知至警局採尿送驗後，呈嗎啡及甲基安
    非他命陽性反應；（2） 同年2 月19日因涉竊盜案件，在高
    雄市楠梓區○○○路119 號為警當場查獲，翌日13時40分許
    經其同意採尿送驗後，呈嗎啡及甲基安非他命陽性反應；（
    3） 於同4 月26日21時50分許，又因涉犯竊盜案件，在高雄
    縣鳳山市海光四村706 號為警緝獲，並當場扣得注射針筒2
    支及殘渣袋2 只；（4） 於同年5 月14日20時30分許，在高
    雄市政府警察局三民第二分局鼎山派出所，因毒品案通緝為
    警逮獲，經帶回警局採尿送驗而查獲。
二、案經高雄縣政府警察局移送及高雄縣政府警察局仁武分局、
    高雄市政府警察局楠梓分局、三民第二分局報告臺灣高雄地
    方法院檢察署檢察官偵查起訴暨移送併案審理。
    理  由
一、本件被告甲○○所犯係死刑、無期徒刑、最輕本刑為3 年以
    上有期徒刑以外之罪，其於準備程序中就被訴事實為有罪之
    陳述，經法官告知簡式審判程序之旨，並聽取公訴人、被告
    之意見後，本院合議庭認為適宜而裁定由受命法官獨任進行
    簡式審判程序，先予敘明。
二、上開犯罪事實，業據被告於本院審理時坦承不諱，並有注射
    針筒2 支及殘渣袋2 只扣案可憑，上開2 只殘渣袋經送高雄
    醫學大學附設中和紀念醫院檢驗結果，均呈海洛因代謝物嗎
    啡陽性反應，有該院95年6 月27日編號0000-000、0000-000
    號檢驗報告各1 紙在卷可憑，又被告前3 次為警查獲所採之
    尿液，經送台灣檢驗科技股份有限公司、高雄市立凱旋醫院
    先以酵素免疫分析法初步檢驗，復以氣相層析質譜儀法確認
    檢驗之結果，均呈現海洛因代謝物嗎啡陽性反應乙情，有尿
    液代碼與真實姓名對照表3 紙及該公司95年2 月8 日編號KＺ
    0 00000 000000號、95年5 月15日編號KＺ000000000000號、
    該院95年3 月1 日編號A00000000 號、濫用藥物尿液檢驗報
    告各1 份在卷可佐，而被告95年5 月14日為警查獲所採集之
    尿液，經送高雄市立凱旋醫院以前揭方式檢驗結果，呈現海
    洛因代謝物嗎啡陽性反應，亦有該院95年5 月21日A00000
    000 號濫用藥物尿液檢驗報告、濫用藥物尿液檢體監管紀錄
    表各1 紙附卷可憑，足見被告自白，核與事實相符。又被告
    有事實欄所載經觀察、勒戒及強制戒治執行完畢之情，有卷
    附臺灣高等法院被告前案紀錄表1 份可按。從而，被告於觀
    察、勒戒及強制戒治執行完畢釋放後，5 年內再犯本件違反
    毒品危害防制條例第10條之施用第一、二級毒品罪，洵堪認
    定，本件事證明確，自應依法論科。
三、論罪科刑：
(一)核被告所為，係犯毒品危害防制條例第10條第1 項、第2 項
    之施用第一、二級毒品罪。其為施用而分別持有海洛因、甲
    基安非他命之低度行為，均應為施用之高度行為所吸收，均
    不另論罪。又被告行為後，刑法第56條連續犯之規定業經刪
    除，並於94年7 月1 日施行，經依刑法第2 條第1 項「從舊
    從輕」之規定，比較新舊法之結果，仍應適用較有利於被告
    之行為時法律即舊法規定，就其多次施用海洛因及甲基安非
    他犯行，均以連續犯規定論以一罪，並加分別重其刑。至移
    送併案部分，公訴意旨雖未敘及，惟與起訴部分有上述連續
    犯之裁判上一罪關係，即為起訴效力所及，本院自得併予審
    究。被告所犯上開2 罪間，犯意各別，構成要件互殊，應予
    分論併罰。爰審酌被告前因施用毒品犯行，業經觀察、勒戒
    及強制戒治後，猶再施用毒品不輟，顯見其毒癮非淺，施用
    毒品除戕害自身健康外，對社會秩序亦產生不良影響，並考
    量本件被告施用毒品之時間、頻率，以及其犯後坦承犯行，
    尚知悔悟等一切情狀，分別量處如主文所示之刑。
(二)又被告行為後，刑法第51條關於數罪併罰之定應執行刑規定
    亦於民國94年1 月7 日修正公布，並於95年7 月1 日施行，
    修正前刑法第51條第5 款規定：「宣告多數有期徒刑者，於
    各刑中之最長期以上，各刑合併之刑期以下，定其刑期。但
    不得逾20年。」，修正後刑法第51條第5 款規定：「宣告多
    數有期徒刑者，於各刑中之最長期以上，各刑合併之刑期以
    下，定其刑期。但不得逾30年。」，經比較新舊法結果，修
    正後規定並末較有利於被告，是依刑法第2 條第1 項前段之
    規定，仍應依修正前刑法第51條第5 款規定，就被告所犯本
    件2 罪之宣告刑定其應執行之刑，以示懲儆。
(三)查扣案之海洛因殘渣袋2 只，其所含海洛因成分係屬毒品危
    害防制條例第2 條所管制之第一級毒品，且該海洛因成分因
    殘留於上開2 只包裝袋上，難以完全析離，自應依同條例第
    18條第1 項前段規定，不問屬於犯人與否，併同宣告沒收銷
    燬之。又按從刑附屬於主刑，除法律有特別規定者外，依主
    刑所適用之法律（最高法院95年第8 次刑事庭會議決議參照
    ），尚無比較新舊法之問題。查本件扣案之注射針筒2 支，
    為被告所有供施用海洛因之物，業據被告坦認在卷（見本院
    卷第43頁），應併依修正前刑法第38條第1 項第2 款規定，
    宣告沒收之。
據上論斷，應依刑事訴訟法第273 條之1 第1 項、第299 條第1
項前段，毒品危害防制條例第10條第1 項、第2 項、第18條第1
項前段，刑法第2 條第1 項前段、第11條、修正前刑法（下同）
第56條、第38條第1 項第2 款、第51條第5 款，判決如主文。
本案經檢察官李文和到庭執行職務。
中    華    民    國    95    年    7     月    28    日
                  刑事第十二庭  法  官  林書慧
以上正本證明與原本無異。
如不服本判決，應於判決送達後10日內，向本院提出上訴狀。
中    華    民    國    95    年    8     月    1     日
                                書記官  鍾錦祥
附錄本件論罪科刑法條：
毒品危害防制條例第10條
施用第一級毒品者，處6月以上5年以下有期徒刑。
施用第二級毒品者，處3年以下有期徒刑。


司法院資訊處製作；財團法人民間司法改革基金會備份。
